臺灣高等法院臺南分院民事裁定
111年度抗字第55號
抗  告  人  林德國  
相  對  人  李素鸞  
上一人共同
法定代理人  周秀賢  
            周惠慧  
上列抗告人因與相對人間分割共有物強制執行事件（臺灣嘉義地
方法院111年度司執字第42號），就執行法院司法事務官駁回請
求拆屋點交土地之裁定，提出聲明異議，對於中華民國111年3月
31日臺灣嘉義地方法院所為裁定（111年度執事聲字第8號），提
起抗告，本院裁定如下： 
    主  文
抗告駁回。
抗告訴訟費用由抗告人負擔。
    理  由
一、抗告人聲請暨抗告意旨略以：緣第三人李蔣素玉與相對人等
    共有坐落嘉義縣○○鄉○○段000地號土地，經臺灣嘉義地方法
    院（下稱嘉義地院）以106年度重訴字第106號判決（下稱系
    爭判決）裁判分割。系爭判決附圖編號A部分土地（改編為
    同段000-0地號，下稱000-0地號），分歸李蔣素玉所有，編
    號F部分土地（改編為同段000-0地號，下稱系爭土地），作
    為道路通行使用，分歸原共有人依原應有部分比例維持共有
    。嗣抗告人向李蔣素玉買受000-0地號土地所有權及系爭土
    地之應有部分，並辦畢所有權移轉登記。然系爭土地上有相
    對人所有之建物，爰依強制執行法第131條之規定，聲請將
    上開建物拆除，並將土地點交予全體共有人。原裁定駁回其
    異議，容有違誤，爰提起抗告，請求廢棄原裁定等語。　
二、按關於繼承財產或共有物分割之裁判，執行法院得將各繼承
    人或共有人分得部分點交之；其應以金錢補償者，並得對於
    補償義務人之財產執行；強制執行法第131條第1項固定有明
    文。惟按強制執行法第131條第1項前段規定，關於共有物分
    割之裁判，執行法院得將各共有人分得部分點交之，僅限於
    該當事人之分得部分。若裁判分割結果，仍依共有人之應有
    部分維持共有，並非當事人分得部分，自不得依上開規定請
    求點交（最高法院95年度台上字第2617號民事判決意旨、臺
    灣高等法院暨所屬法院72年度法律座談會民事執行類第24號
    研討結果、司法院第27期司法業務研究會結論參照)。
三、經查：
  ㈠抗告人於原審111年度司執字第42號拆屋還地執行事件中，係
    以系爭分割共有物確定判決為執行名義，聲請將系爭土地上
    之建物拆除，並將土地交付全體共有人；又系爭判決係將系
    爭土地由各共有人依原持分比例保持共有，有系爭判決書在
    卷可稽（附於上開執行卷聲證1），且系爭土地業經登記為
    共有狀態，亦有土地登記謄本在卷可憑（附於上開執行卷聲
    證2），此經調閱原審上開民事執行卷宗核閱無訛，堪信為
    真實。
　㈡系爭土地經裁判分割結果，仍依共有人之應有部分維持共有
    ，並非當事人分得部分；參諸前揭說明，抗告人就系爭土地
    雖有應有部分，然非所稱分得部分，自不得依上開規定請求
    拆除地上物併點交。
　㈢再就聲請執行法院藉公權力為強制執行而言，仍應有法律上
    之依據始得為之；而如前所述，強制執行法第131條第1項前
    段僅規定就「共有人分得部分」得為點交，就「維持共有部
    分」既非抗告人分得部分，又無明文規定應一併適用，執行
    法院即無執行之權限至明。至抗告人所引資料，與本案不同
    ，難以比附援引。　
四、綜上所述，原法院司法事務官所為駁回抗告人聲明異議處分
    ，於法自屬有據；而原法院以裁定駁回抗告人之異議，經核
    於法並無不合。抗告意旨指摘原裁定不當，求予廢棄，為無
    理由，應予駁回。
五、據上論結，本件抗告為無理由，依強制執行法第30條之1、
    民事訴訟法第495條之1第1項、第449條第1項、第95條、第7
    8條，裁定如主文。
中　　華　　民　　國　　111 　年　　6 　　月　　24　　日
                    民事第四庭  審判長法  官  張世展

                                      法  官  莊俊華

                                      法  官  洪挺梧
上為正本係照原本作成。
本裁定除以適用法規顯有錯誤為理由外，不得再抗告。如提再抗
告，應於收受送達後十日內向本院提出再抗告狀（須附繕本），
並繳納再抗告費新臺幣一千元。
提起再抗告應委任律師或具有律師資格之人之委任狀；委任有律
師資格者，另應附具律師資格證書及釋明委任人與受任人有民事
訴訟法第466條之1第1項但書或第2項所定關係之釋明文書影本。
中　　華　　民　　國　　111 　年　　6 　　月　　24　　日

                                      書記官  蔡曉卿
【附註】
民事訴訟法第495條之1第2項準用同法第466條之1第1、2項規定
：
⑴對於第二審判決上訴，上訴人應委任律師為訴訟代理人。但上
  訴人或其法定代理人具有律師資格者，不在此限。
⑵上訴人之配偶、三親等內之血親、二親等內之姻親，或上訴人
  為法人、中央或地方機關時，其所屬專任人員具有律師資格並
  經法院認為適當者，亦得為第三審訴訟代理人。
民事訴訟法第466條之2第1項：
上訴人無資力委任訴訟代理人者，得依訴訟救助之規定，聲請第
三審法院為之選任律師為其訴訟代理人。